臺灣宜蘭地方法院刑事判決　　　　　　　 93年度易字第481號
公　訴　人　　臺灣宜蘭地方法院檢察署檢察官
被　　　告　　乙○○
選任辯護人　　張致祥律師
被　　　告　　甲○○
　　　　　　　丁○○
上列二人共同
選任辯護人　　黃豪志律師
上列被告因家暴傷害等案件，經檢察官提起公訴（93年度偵字第
3372號），本院判決如下：
    主  文
乙○○傷害人之身體，處拘役參拾日。如易科罰金，以參佰元折
算壹日。又毀壞自用小客車後車窗玻璃，足以生損害於他人，處
拘役參拾日。如易科罰金，以參佰元折算壹日。應執行拘役肆拾
日。如易科罰金，以參佰元折算壹日。
甲○○、丁○○均無罪。
    事  實
一、乙○○與甲○○係夫妻，丁○○為甲○○之子。於民國93年
    8 月15日晚間10時30分許，乙○○偕同友人戊○○前往宜蘭
    縣冬山鄉○○○路107 號欲探訪其與前妻所生之女丙○○，
    於抵達該處後，在上址前之晒穀場與丙○○發生口角，乙○○毆打丙○○之頭部二下（此部分未據丙○○提出告訴）後
    ，旋即為在場之甲○○與丁○○勸阻，詎乙○○在盛怒之下
    ，基於毀損之犯意，拿取地上石頭丟擲甲○○所有，車牌號
    碼G3─8363號之自用小客車，致該車之後車窗玻璃破裂損壞
    ，足以生損害於甲○○。嗣乙○○仍心有未甘，欲往宜蘭縣
    冬山鄉○○○路107 號路邊樹下蒐尋更大之石塊丟擲，甲○○旋即尾隨在後欲阻止乙○○，乙○○見狀又基於傷害之犯
    意，宜蘭縣冬山鄉○○○路107 號路邊，徒手毆打甲○○頭
    部三下，且將甲○○頭部壓制於路邊水溝旁之水泥地上，嗣
    因見丁○○聞甲○○呼救聲前來搭救，遂放手致甲○○掉落
    水溝內，受有頭部外傷、胸部挫傷之傷害。
    理  由
一、被告乙○○矢口否認上開犯罪事實，辯稱：並未毆打被告甲○○，反係於上開時、地被告丁○○、甲○○事先埋伏於暗
    處，由被告甲○○將其抱住，被告丁○○持木棍毆打其頭部
    受傷云云。經查：
（一）被告乙○○持石塊毀損上揭自用小客車後車窗玻璃之事實
      ，業據被告乙○○之女即證人丙○○不但於偵查中結證指
      述在卷（93年度他字第401 號卷宗，下稱他卷，第40頁）
      ，並於本院審理時交互詰問結證明確（本院卷第83頁）。
      又被告乙○○持石塊毀損上揭自用小客車後車窗玻璃之過
      程，並經被告甲○○與丁○○於本院審理中，經以證人之
      身分接受交互詰問而為證述（本院卷第89、95頁），且證
      人丙○○、甲○○、丁○○三人於本院審理中經隔離訊問
      ，而所述經核互為相符。此外復有該小客車擋風玻璃遭毀
      損之照片一張在卷可參，此部分被告乙○○之犯行自堪認
      定。
（二）另被告乙○○毆打被告甲○○頭部三下，且將被告甲○○
      頭部壓制於路邊水溝旁之水泥地上，嗣因見被告丁○○前
      來搭救始罷手，被告甲○○並因而掉落水溝內，受有頭部
      外傷、胸部挫傷之傷害等事實，亦據被告甲○○於偵查中
      指訴綦詳，並於本院審理時結證證述在卷。核與被告丁○○於本院審理時證稱：「他（被告乙○○）想要再拿石頭
      砸人時，被我母親推開，他想再拿石頭時，母親就跟著他
      往樹木那個方向去，．．．過了我不知道多久，我就聽到
      我母親喊我名字，我就去拿手電筒跑出去，看到我母親仰
      著被壓住，在水溝旁邊，我用手電筒照了以後，乙○○就
      放手跑走．．．回頭時，看到母親從水溝裡爬起來」等語
      相符。證人丙○○於偵查中及本院審理時均證稱：見丁○○與甲○○從上址路邊返回時，甲○○之衣服已濕等情，
      復與被告甲○○、丁○○所證述之情節相符。此外，復有
      被告甲○○所提出羅東聖母醫院驗傷診斷書及診斷證明書
      各一紙在卷可按（警卷第8 頁，他卷第35頁）。事證明確
      ，被告乙○○此部分犯行亦堪認定。
二、核被告乙○○所為，係犯刑法第277 條第1 項、第354 條之
    罪。被告乙○○所犯前開二罪，犯意各別，構成要件互殊，
    應予分論併罰。爰審酌被告乙○○因細故毀損他人之物及傷
    害其配偶、及其品性、生活狀況、智識程度均不佳、雖上開
    行為對告訴人甲○○、丁○○所生之損害非鉅，惟犯罪後未
    見悔意之態度等一切情狀，分別量處如主文所示之刑，並諭
    知易科罰金之折算標準及定其應執行刑。
三、公訴意旨另以：被告甲○○上開時、地遭被告乙○○毆打後
    即行開口呼救，並與聞訊前來之被告丁○○共同基於傷害之
    犯意，毆打乙○○，致被告乙○○受有頭部外傷併頭皮擦傷
    、左胸擦挫傷、左膝、左肘擦挫傷之傷害，因認被告甲○○
    、丁○○涉犯刑法第277 條第1 項之傷害罪嫌。
四、按犯罪事實應依證據認定之，無證據不得認定犯罪事實，刑
    事訴訟法第154 條第2 項定有明文。又認定不利於被告之事
    實，須依積極證據，苟積極證據不足為不利於被告事實之認
    定時，即應為有利於被告之認定，更不必有何有利之證據，
    最高法院30年上字第816 號著有判例。再所謂「積極證據足
    以為不利被告事實之認定」，係指據為訴訟上證明之全盤證
    據資料，在客觀上已達於通常一般人均不致於有所懷疑，而
    得確信被告確曾犯罪之程度，若未達此一程度，而有合理懷
    疑之存在時，即無從為有罪之確信。從而，根據「罪證有疑
    ，利於被告」之證據法則，即不得遽為不利被告之認定（最
    高法院76年度台上字第4986號判例意旨參照）。
五、公訴人認被告甲○○、丁○○涉犯上開罪嫌，無非以證人丙○○證述在右開地點之晒穀場中被告三人並未互毆等語，顯
    見被告乙○○所受之傷勢係在被告丁○○前往援救被告甲○○此過程所致，且有被告乙○○所提出之診斷證明書一紙資
    為論據。被告甲○○、丁○○則堅決否認有何傷害被告乙○○之犯行，辯稱：被告甲○○為阻止乙○○撿拾更大之石塊
    ，反遭被告乙○○毆打，並將其頭部壓進路旁之水溝內，迨
    被告乙○○見被告丁○○前往救援時，即落荒而逃，渠等並
    未傷害被告乙○○等語。
六、經查：
（一）被告乙○○於偵查中之指訴及本院審理時之證述，均係陳
      稱：他與戊○○至上開處所，機車一停下來，他就為被告
      甲○○所抱住，被告丁○○即揮拳毆打他，他趕快跑開云
      云，與公訴人起訴書所認定之事實，關於行為時點與行為
      手段均顯有不同。
（二）至證人戊○○固於偵查中及本院審理中均稱於他騎機車搭
      載被告乙○○前往上址附近時，尚未停車即遭人攻擊，致
      機車倒下云云，惟衡以被告乙○○前往上址時，並未事先
      通知被告甲○○、丁○○或證人丙○○，此為被告乙○○
      自承在卷，則被告甲○○、丁○○實無可能事先埋伏於暗
      處，伺機攻擊被告乙○○。又證人戊○○於偵查中證稱僅
      見一人從門口走過來，手上有棍子，那人以木棍打被告乙○○，機車因而倒地云云（他卷第19、21），因與偵查中
      被告乙○○所指訴遭二人攻擊之情節不符，其證述已為公
      訴人於起訴書敘明不足採信。證人戊○○於本院審理中，
      則改稱：有二個人走過來，一男一女，有人抱住被告乙○○云云（本院卷第92頁），又稱伊沒有看見被告乙○○是
      否被人以木棍打云云（本院卷第94頁），與偵查中之證述
      顯不相符。渠又證稱：該二人前來時，他與被告乙○○都
      沒有下車。而被告乙○○被抱住後，他急著將機車扶地，
      隨後就找不到被告乙○○云云（本院卷第91頁），惟查，
      僅在機車倒地至扶起之短暫時間內，被告乙○○即失去蹤
      影，其情形殊難想像。渠復證稱：其後他在該處等被告乙○○，等不到人，他在約半小時後離開，騎機車至被告乙○○的養豬場詢問，裡面的人說乙○○已經入睡云云（本
      院卷第91頁）。惟查，被告乙○○與證人戊○○二人同去
      上開處所，此為被告乙○○所證述在卷，則被告乙○○應
      不至自行離開而未告知證人戊○○。此外，其證述多為前
      後不一、不符常理，本院認其證述顯屬虛偽，不足採信。
（三）證人丙○○於偵查中及本院審理中均僅證稱：在上開地點
      之晒穀場中被告三人並未互毆，惟被告三人先後離開晒穀
      場後，其不知發生何事，事後僅見甲○○之衣服係溼的等
      語。依其證述，無法證明被告甲○○、丁○○有於上址路
      旁水溝傷害被告乙○○之事實，公訴人僅憑證人丙○○上
      開證述，即認被告乙○○之傷勢係在被告丁○○前往援救
      被告甲○○之過程中所致，應屬臆測。
（四）被告乙○○雖提出羅東博愛醫院93年8 月21日診斷證明書
      一紙及93年9 月4 日驗傷診斷書一紙，惟查，上開診斷證
      明書僅能證明被告乙○○於93年8 月16日至羅東博愛醫院
      檢驗時，有頭部外傷併頭皮擦傷、左胸擦挫傷、左膝、左
      肘擦挫傷之傷勢，惟尚不足以證明該傷勢為被告甲○○與
      丁○○之傷害行為所致。且證人丙○○於本院審理時證稱
      ：被告乙○○當天來時就有受傷，被告乙○○打她的時候
      ，她的手上還沾到被告乙○○的血，她們去驗傷時，醫生
      還以為是她受傷。又證稱：被告乙○○來到該處時，一隻
      手還提著拖鞋，喝醉了等語（本院卷第85頁）。益見被告
      乙○○在尚未發生本件爭執前，已先因他故受傷，從而，
      其所提出之診斷證明書，是否為被告甲○○與丁○○所傷
      乙節，自有合理之可疑。
（五）綜上，公訴人所舉上開證據，未能使本院確信被告甲○○
      與丁○○有傷害被告乙○○之犯行，根據「罪證有疑，利
      於被告」之證據法則，本件不能證明被告犯罪，自應為無
      罪之諭知。
據上論斷，應依刑事訴訟法第299 條第1 項前段、第301 條第1
項，刑法第277 條第1 項、第354 條、第41條第1 項、第51條第
6 款，罰金罰鍰提高標準條例第1 條前段、第2 條判決如主文。
本案經檢察官吳慧蘭到庭執行職務。
中    華    民    國    94    年    2     月    5     日
                  刑事第二庭   審判長法  官  林明山
                                     法  官  李毓華
                                     法  官  謝佩玲
以上正本證明與原本無異。
如不服本判決，應於判決送達後10日內向本院提出上訴狀（應抄
附繕本）。告訴人或被害人如對於本判決不服者，應具備理由請
求檢察官上訴，其上訴期間之計算係以檢察官收受判決正本之日
期為準。
                                     書記官  藍友隆
中    華    民    國    94    年    2     月    5     日
中華民國刑法第277條第1項
    傷害人之身體或健康者，處3 年以下有期徒刑、拘役或1 千
    元以下罰金。
中華民國刑法第354條
    毀棄、損壞前二條以外之他人之物或致令不堪用，足以生損
    害於公眾或他人者，處2 年以下有期徒刑、拘役或5 百元以
    下罰金。
